【裁判字號】    92,訴,25
【裁判日期】    920106
【裁判案由】    損害賠償
【裁判全文】
臺灣嘉義地方法院民事判決  九十二年度訴字第二五號
    原      告  乙○○
                丁○○
    訴訟代理人  丙○○
    被      告  戊○○
    訴訟代理人  甲○○
右當事人間損害賠償事件，本院判決如左：
    主    文
被告應給付原告乙○○新台幣貳拾捌萬仟佰拾肆元，給付原告丙○○、丁○○
各新台幣萬仟佰拾肆元，及均自民國九十一年十二月二十五日起至清償日止
，按年息百分之五計算之利息。
原告其餘之訴均駁回。
訴訟費用由被告負擔百分之十，由原告乙○○負擔百分之三十五，餘由原告丙○○、
丁○○負擔。
本判決第一項於原告乙○○以新台幣玖萬肆仟肆佰肆拾肆元為被告供擔保後，原告丙○○、丁○○各以新台幣壹萬壹仟壹佰壹拾壹元為被告供擔保後，均得假執行。
原告其餘假執行之聲請均駁回。
    事    實
甲、原告方面：
一、聲明：被告應給付原告乙○○新台幣（下同）一百五十萬元、給付原告丙○○及
    丁○○各一百萬元，及均自民國九十一年十二月二十五日起迄清償日止，按年息
    百分之五計算之利息，並願供擔保請准宣告假執行。
二、陳述：被告於八十九年十二月十一日下午五時三十分許，騎乘車號ＶＳＡ－８５
    ３號輕型機車，沿嘉義市○○路由南往北方向行駛，途經上海路與南京路口時，
    疏未注意車前狀況，並隨時採取必要之安全措施，而撞及李芙蓉所騎乘之車號Ｕ
    ＬＮ－９０１號輕型機車，致李芙蓉受有閉鎖性顱骨底部骨折伴有顱內損傷，經
    送醫仍因傷重不治死亡，又被告所涉過失致死行為，亦經國防部南部地方軍事法
    院於九十一年四月二十六日判處有期徒刑七月確定在案，查原告乙○○為李芙蓉
    之配偶，原告丙○○及丁○○為李芙蓉之子、女，因李芙蓉遽逝使其三人精神上
    受有鉅痛，爰依民法第一百九十四條之規定，請求被告給付原告乙○○一百五十
    萬元、給付原告丙○○及丁○○各一百萬元之非財產上損害賠償。
三、證據：提出收據、戶籍謄本、國防部南部地方軍事法院檢察署軍事檢察官起訴書
    等為證。
乙、被告方面：
一、聲明：原告之訴駁回。
二、陳述：李芙蓉之死亡伊固有過失，惟李芙蓉本身亦非無過失，且原告請求之金額
    過鉅，伊實無資力給付。
丙、本院依職權向國防部南部地方軍事法院調閱該院九十一年度和審字第四二七號過
    失致死卷證（含國防部南部地方軍事法院檢察署九十年度偵字第六九九號過失致
    死卷證）。
    理    由
一、本件原告起訴主張被告於八十九年十二月十一日下午五時三十分許騎乘機車，沿
    嘉義市○○路由南往北方向行駛，途經上海路與南京路口時，疏未注意車前狀況
    ，並隨時採取必要之安全措施，而撞及李芙蓉所騎乘之機車，致李芙蓉傷重不治
    死亡，查原告乙○○為李芙蓉之配偶，原告丙○○及丁○○為李芙蓉之子、女，
    因李芙蓉遽逝使其三人精神上受有鉅痛，爰依民法第一百九十四條之規定，請求
    被告給付原告乙○○一百五十萬元、給付原告丙○○及丁○○各一百萬元之非財
    產上損害賠償及自九十一年十二月二十五日起迄清償日止按年息百分之五計算之
    法定遲延利息等語。被告則以李芙蓉之死亡伊固有過失，惟李芙蓉本身亦非無過
    失，且原告請求之金額過鉅，伊實無資力給付等情詞資為辯解。
二、兩造不爭之事實：
（一）、被告於八十九年十二月十一日下午五時三十分許，騎乘車號ＶＳＡ－８５３
        號輕型機車，沿嘉義市○○路由南往北方向行駛，途經上海路與南京路口時
        ，因疏未注意車前狀況，並隨時採取必要之安全措施，而與李芙蓉所騎乘自
        平等街一七四巷一弄巷口由西向東穿越上海路欲轉入南京路之車號ＵＬＮ－
        ９０１號輕型機車相撞，使李芙蓉因此受有閉鎖性顱骨底部骨折伴有顱內損
        傷等傷害，嗣經送往嘉義市財團法人聖馬爾定醫院急救，仍因傷過重，延至
        八十九年十二月十三日下午八時四十五分許，宣告不治死亡。
（二）、原告乙○○為李芙蓉之配偶，原告丙○○及丁○○為李芙蓉之子、女。
（三）、原告三人業已領取被告所騎乘該部車號ＶＳＡ－８５３號輕型機車所投保之
        強制汽車責任保險金一百四十萬元。
（四）、被告因本件過失致死案件，經國防部南部地方軍事法院於九十一年四月二十
        六日判處有期徒刑七月確定。
（五）、上述兩造不爭之事實，有國防部南部地方軍事法院檢察署相驗筆錄、法醫鑑
        定書、相驗屍體證明書、嘉義市○○○道路交通調查報告表、戶籍謄本及國
        防部南部地方軍事法院九十一年度和判字第二二三號判決書各乙紙、交通事
        故現場照片七幀在卷足憑，應堪信為真實。
三、本件之爭點及本院之判斷：
（一）、李芙蓉於本件車禍事故之發生是否與有過失：
(1)、本件經送請台灣省嘉雲區車輛行車事故鑑定委員會及台灣省車輛行車事故覆議鑑
    定委員會鑑定之結果，均認李芙蓉夜間駕駛輕機車，行經無號誌岔路口，於劃有
    分向限制線路段搶先左轉逆向斜穿道路，為肇事原因，有台灣省嘉雲區車輛行車
    事故鑑定委員會九十年五月二日嘉鑑字第九○○三五九號函附鑑定意見書及台灣
    省車輛行車事故覆議鑑定委員會九十年七月十七日府覆議字第九○一一九六號函
    各乙紙在卷足憑。
(2)、徵諸卷附之嘉義市○○○道路交通事故調查報告表，李芙蓉所騎乘之該部ＵＬＮ
    －９０１號機車，車尾及車頭係分別略呈西北及東南走向（車頭往南京路方向）
    ，刮地痕西側則繪有七點四公尺之分向限制線，兩車相撞地點則為無號誌之交叉
    路口，又李芙蓉所騎乘該部機車，係自嘉義市○○街一七四巷一弄巷口駛出，亦
    為兩造所不爭，另嘉義市○○街與南京路復略呈平行狀態，亦有嘉義市都市計劃
    圖乙紙在卷足參，足見，參諸嘉義市○○○道路交通事故調查報告表及李芙蓉之
    行進方向，李芙蓉應確有行經無號誌岔路口，於劃有分向限制線路段搶先左轉逆
    向斜穿道路之情。
(3)、況李芙蓉及被告所騎乘輕型機車之車損情形分別為，右踏板區損壞（李芙蓉方面
    ）及前車輪蓋、前車籃損壞（被告方面），有嘉義市○○○道路交通事故調查報
    告表乙紙及交通事故現場照片七幀在卷足憑，是參以李芙蓉及被告之行進方向（
    李芙蓉自嘉義市○○街一七四巷一弄巷口駛出，被告沿上海路由南往北方向行駛
    ），苟非李芙蓉於劃有分向限制線路段搶先左轉逆向斜穿道路，則兩車豈會於上
    海路與南京路該交叉路口相撞。
(4)、綜上所述，李芙蓉於本件車禍事故之發生應認與有過失。
（二）、被告得否扣除原告三人所領取之強制汽車責任保險金一百四十萬元：
(1)、查原告三人業已領取強制汽車責任保險金一百四十萬元，業如前述。
(2)、按強制汽車責任保險法第三十條規定，保險人依本法規定給付之保險金，視為加
    害人或被保險人損害賠償之一部分；加害人或被保險人受賠償請求時，得扣除之
    ，揆其立法理由略謂，保險人之給付既係基於被保險人繳交保費所生，性質上屬
    於被保險人賠償責任之承擔或轉嫁，且責任保險之存在目的，即是在減輕責任人
    之負擔，以強制汽車責任保險來說，即是在減輕肇事後之侵權行為損害賠償責任
    ，故保險人所為之給付，自應視為加害人或被保險人損害賠償金額之一部分，而
    得減免其損害賠償，再者，為避免受害人雙重受償，加害人或被保險人賠償時，
    自得主張扣除之，是揆諸前開說明，被告受賠償之請求時，應得扣除原告三人所
    領取之強制汽車責任保險金一百四十萬元，俾免原告有不當得利之虞。
四、按機車在使用中加損害於他人者，駕駛人應賠償因此所生之損害，又不法侵害他
    人致死者，被害人之子、女及配偶雖非財產上之損害，亦得請求賠償相當之金額
    ，民法第一百九十一條之二前段、第一百九十四條分別定有明文，查被告騎乘Ｖ
    ＳＡ－８５３號輕型機車，於使用中加損害於李芙蓉，致李芙蓉因傷不治死亡，
    從而，原告援依民法第一百九十一條之二前段及第一百九十四條之規定，分別請
    求被告給付非財產上之損害賠償，自難謂為無理，又原告丙○○、丁○○及乙○○三人，遽然喪失母親及配偶，其等三人精神上自受有不輕之痛苦，且被告現年
    二十二歲，為初中學歷，自非無工作能力，爰審酌原告三人受到干擾侵害之幅度
    、精神所受之痛苦、加害人之主觀可歸責程度，兩造之身分、地位（原告乙○○
    為初中畢業、原告丙○○為專科畢業、原告丁○○為高中畢業，被告為初中畢業
    ）、經濟狀況、職業（原告乙○○、丙○○現均無業、原告丁○○為家庭主婦，
    被告現亦無業）等因素，認原告乙○○請求一百五十萬元之非財產上損害賠償，
    原告丙○○、丁○○二人各請求一百萬元之非財產上損害賠償，尚屬允洽，應予
    准許。
五、惟按損害之發生或擴大，被害人與有過失者，法院得減輕賠償金額，或免除之，
    民法第二百十七條第一項定有明文，又民法第一百九十四條間接被害人之賠償請
    求權，雖係固有之權利，並非繼承被害人之權利，然其權利既係基於侵權行為之
    規定而發生，自不能不負擔直接被害人之過失，倘直接被害人於損害之發生或擴
    大與有過失時，自非無民法第二百十七條第一項之適用餘地，查李芙蓉於本件車
    禍事故之發生既為與有過失，業如前述，本院審酌被告行經無號誌之交岔路口，
    未注意車前狀況，並隨時採取必要之安全措施，以防止危險事故之發生，並參酌
    肇事當時天候、路況、視線等因素，及李芙蓉於劃有分向限制線路段搶先左轉逆
    向斜穿道路等情，認被告應負擔百分之五十之過失責任，李芙蓉亦應負擔百分之
    五十之過失責任，準此，參諸上開民法第二百十七條第一項之規定，原告乙○○
    應得請求七十五萬元之非財產上損害賠償，原告丙○○、丁○○二人應各得請求
    五十萬元之非財產上損害賠償。
六、查原告三人已受領強制汽車責任保險金一百四十萬元，已如前述，又原告三人分
    別為李芙蓉之配偶及子女，則原告三人應已分別受有四十六萬六千六百六十六元
    （小數點以下捨去）之保險金無訛，且被告應得主張扣除原告三人所領取之強制
    汽車責任保險金一百四十萬元，亦如前述，是經核減扣除原告三人所分別受領之
    保險金後，原告乙○○應得請求二十八萬三千三百三十四元之非財產上損害賠償
    ，原告丙○○、丁○○二人應各得請求三萬三千三百三十四元之非財產上損害賠
    償。
七、從而，原告本於侵權行為法律關係，請求被告給付原告乙○○二十八萬三千三百
    三十四元，給付原告丙○○、丁○○二人各三萬三千三百三十四元，及均自九十
    一年十二月二十五日起迄清償日止按年息百分之五計算之利息，為有理由，應予
    准許，其逾此部分之請求，為無理由，應予駁回。
八、本判決原告勝訴部分，原告陳明願供擔保請准宣告假執行，經核於法並無不合，
    爰酌定相當擔保金額准許之。
九、至原告乙○○請求被告給付超過二十八萬三千三百三十四元部分，原告丙○○、
    丁○○二人各請求被告給付超過三萬三千三百三十四元部分，既均經駁回，該部
    分假執行之聲請亦失所附麗，應同予駁回。
十、本件事證已臻明確，兩造其餘主張或其他攻擊防禦方法，經核與本件判決結果不
    生影響，爰不一一論述，併此敘明。
十一、據上論結，原告之訴為一部分有理由，一部無理由，依民事訴訟法第七十九條
      但書、第八十五條第一項但書、第三百九十條第二項，判決如主文。
中      華      民      國    九十二    年      一      月      六      日
~B臺灣嘉義地方法院民事第一庭
~B    法  官  林信旭
右為正本係照原本作成
如對本判決上訴須於判決送達後廿日內向本院提出上訴狀
中      華      民      國    九十二    年      一      月      六      日
~B    書記官  侯學義


司法院資訊處製作；財團法人民間司法改革基金會備份。
